臺灣板橋地方法院民事裁定　　　　　　　 100年度破字第22號
聲　請　人　何炯瑩
上列聲請人聲請宣告破產事件，本院裁定如下：
    主  文
聲請駁回。
聲請程序費用由聲請人負擔。
    理  由
一、本件聲請意旨略以：聲請人因公司經營不善，為週轉便以個
    人名義向各銀行融資以維持公司之營運，豈料遭逢金融海嘯
    ，所投入之資金全部血本無歸，為免虧損持續增加，只好結
    束營業，然先前借款之債務，在銀行高利計息下，已成為鉅
    額債務，現今之總負債約新臺幣（下同）6,039,114 元，扣
    除聲請人每月生活必要開支，聲請人就算再怎麼賺，也負擔
    不起。聲請人現有財產為22萬元，且從100年8月起每月有薪
    資收入2萬元，應可負擔為期約2年之破產程序費用。至於聲
    請人雖有配偶及兩名未成年子女需扶養，但聲請人之配偶陳
    麗玉亦每月有薪資收入約4 萬元，足供聲請人之配偶及兩名
    未成年子女之每月生活必要支出使用。又聲請人身為公司之
    董事，公司每月營業額平均高於20萬元，故無法依消費者債
    務清理條例處理，因此，實有聲請破產之必要，爰請求鈞院
    准許宣告破產等語。
二、按破產，對債務人不能清償債務者宣告之；破產人因破產之
    宣告，對於應屬破產財團之財產，喪失其管理及處分權；破
    產財團為：破產宣告時屬於破產人之一切財產，及將來行使
    之財產請求權，破產宣告後，破產終結前，破產人所取得之
    財產，而專屬於破產人本身之權利及禁止扣押之財產，不屬
    於破產財團；財團費用及財團債務，應先於破產債權，隨時
    由破產財團清償之，破產宣告後，如破產財團之財產不敷清
    償財團費用及財團債務時，法院因破產管理人之聲請，應以
    裁定宣告破產終止，破產法第57條、第75條、第82條、第97
    條及第148 條分別定有明文。準此，如債務人之財產，於破
    產宣告前即已不足支付破產程序之費用即財團費用及財團債
    務時，因破產財團無從成立，無從依破產程序清理其債務，
    參照破產法第148 條規定之立法趣旨，為債權人及債務人之
    利益，宣告破產顯無實益，反而徒增花費，此時法院應裁定
    駁回其聲請。次按破產管理人之報酬為財團費用，破產人及
    其家屬之必要生活費，視為財團費用，財團費用應先於破產
    債權，隨時由破產財團清償之，破產法第95條第1項第3款、
    第2 項、第97條分別定有明文。又破產人及其家屬之必要生
    活費，此項法定優先受償權，係為保障破產人及其家屬之人
    格尊嚴，以維持其生命之最基本費用，尚不許權利人於聲請
    破產時預先拋棄，則有最高法院97年度台抗字第310 號裁定
    意旨、臺灣高等法院98年度破抗字第8號、98年度破抗字第2
    7 號、97年度破抗字第73號、97年度破抗字第56號裁定意旨
    可資參照。
三、經查：
(一)、本件聲請人於99年度並無所得，有其稅務電子閘門財產所得
    調件明細表附本院100 年度破字第12號卷可稽，至其雖於98
    年度有薪資及營利所得共609,069 元，然依聲請人於本院99
    年度破字第29號事件之陳稱：其經營利洋禮贈品有限公司（
    下稱利洋公司）不善，於98年7、8月間，利洋公司已入不敷
    出，並結束營業，名下之投資所得早已不存在等語，此亦有
    本院99年度破字第29號民事裁定供參，足認聲請人此部分財
    產，目前亦不存在。而參酌目前宣告破產事件之實務，破產
    管理人之報酬至少約需4、5萬元，亦即聲請人如宣告破產，
    至少應支出破產管理人之報酬4至5萬元。且查，依行政院主
    計處統計公佈之100 年度7 月1 日起之新北市平均每人每月
    最低生活消費支出為11,832元；另破產程序必須選任破產管
    理人、定申報債權期間、預定債權人會議期日及其應議事項
    公告之、召開債權人會議、關於破產債權之加入及其數額之
    爭議經法院裁定後，破產管理人應改編債權表，提出於債權
    人會議、分配破產財團等程序，通常須2 年始能終結（依司
    法院頒布之各級法院辦案期限實施要點第2 點規定，破產事
    件之辦案期限為2 年參照）。從而，本件破產程序如以2 年
    終結計算，聲請人應支出之破產管理人之報酬及聲請人個人
    之必要生活費用等財團費用，至少需要323,968 元【計算式
    ：40,000＋11,832×12×2 ＝323,968 】，而此尚且不包括
    聲請人之配偶及其兩名未成年子女之必要生活費用及其他郵
    資等費用。是聲請人既自陳其目前財產僅現金22萬元等語，
    顯見尚不敷支付破產法規定之財團費用及財團債務，亦即聲
    請人無從依破產程序清理債務，揆諸前開規定，並無宣告聲
    請人破產之實益。
(二)、至聲請人另陳稱其自100 年8 月起開始有工作，每月薪資約
    2 萬元，且其配偶陳麗玉每月薪資亦約有4 萬元，足以負擔
    其配偶及兩名未成年子女之生活必要費用等語，並提出揚績
    國際有限公司在職證明書、陳麗玉98、99年度財政部臺北市
    國稅局綜合所得稅各類所得資料清單各1 紙為證（參本院卷
    第8 、9 、10頁），然本院上開破產財團費用及財團債務之
    計算式中業已未列入聲請人之配偶及其兩名未成年子女之必
    要生活費用，是則，不論聲請人之配偶有無薪資、該薪資是
    否足以負擔其配偶及其兩名未成年子女之生活必要費用，均
    與上述聲請人之現有資產顯然無法支付前揭財團費用及財團
    債務乙節無關。至於聲請人所稱其有新工作之薪資收入部分
    ，按依法應列入破產財團而由破產管理人統籌分配管理，尚
    非得由聲請人自行處分者，此觀破產法第75條、第82條第1
    項第2 款之規定自明，是聲請人主張就其未來之薪資所得可
    用以自行管理處分、支付破產管理人之報酬或自身生活費用
    云云，與法不合，並非有理。
(三)、綜上所述，本件聲請人之財產顯不敷支付破產法規定之財團
    費用及財團債務，無從依破產程序清理債務，自無宣告聲請
    人破產之實益。從而，聲請人聲請破產宣告，為無理由，應
    予駁回。
四、依破產法第5 條，民事訴訟法第95條、第78條，裁定如主文
    。
中    華    民    國   100    年    11    月    30    日
                  民事第三庭  法  官  吳金芳
以上正本係照原本作成。
如對本裁定抗告，須於裁定送達後10日內向本院提出抗告狀，並
應繳納抗告費新臺幣1,000元整。
中    華    民    國   100    年    11    月    30    日
                              書記官  陳昭綾